【裁判字號】    99,交聲,613
【裁判日期】    990617
【裁判案由】    聲明異議
【裁判全文】
臺灣彰化地方法院交通事件裁定         99年度交聲字第613號
移送機關    交通部公路總局臺中區監理所彰化監理站
聲明異議人
即受處分人  甲○○
上列聲明異議人即受處分人因違反道路交通管理處罰條例案件，
對於交通部公路總局臺中區監理所彰化監理站民國九十九年六月
九日彰監四字第裁64-Z3B007551號裁決聲明異議，本院裁定如下
：
    主  文
原處分關於吊扣駕駛執照拾貳個月部分撤銷。
甲○○汽車駕駛人駕駛汽車經測試檢定酒精濃度超過規定標準，
吊扣小型車普通駕駛執照壹年。
    理  由
一、按交通法庭認為聲明異議有理由或聲明異議雖無理由而原處
    分不當或違法者，應以裁定將原處分經聲明異議部分撤銷，
    並自為裁定，道路交通案件處理辦法第二十條前段定有明文
    。次按汽車駕駛人飲用酒類或其他類似物後其吐氣所含酒精
    濃度超過每公升０點二五毫克或血液中酒精濃度超過百分之
    ０點０五以上者，不得駕駛；又汽車駕駛人，駕駛汽車經測
    試檢定，酒精濃度超過規定標準者，處新臺幣（下同）一萬
    五千元以上六萬元以下罰鍰，並當場移置保管該汽車及吊扣
    其駕駛執照一年，道路交通安全規則第一百十四條第二款、
    道路交通管理處罰條例第三十五條第一項第一款分別有明文
    規定。
二、本件聲明異議意旨略以：聲明異議人即受處分人甲○○因酒
    後駕駛自小客車酒精濃度超過規定標準為警舉發，再經監理
    站裁罰，須吊扣駕駛執照一年，惟受處分人酒駕時是駕駛自
    小客車，且本人因工作關係，需使用普通大貨車駕駛執照，
    為此提出本件異議，請求吊扣自小客車駕駛執照，保留大貨
    車駕駛執照等語。
三、經查：受處分人於民國九十九年六月八日二十二時四十三分
    許，駕駛車牌號碼七Ｎ－六九七二號自用小客車，行經國道
    一號高速公路北上二０七公里處，經警攔檢實施酒測後，測
    得其呼氣酒精濃度為０點四八毫克超過規定標準，旋為內政
    部警政署國道公路警察局員警掣單舉發，嗣再經移送機關交
    通部公路總局臺中區監理所彰化監理站於九十九年六月九日
    ，以彰監四字第裁64-Z3B007551號裁決，裁罰受處分人罰鍰
    三萬四千五百元，及吊扣駕駛執照十二個月，施以道安講習
    之事實，有內政部警政署國道公路警察局舉發違反道路交通
    管理事件通知單及上開裁決書各一紙在卷可稽，且為受處分
    人所不爭執，是受處分人於上開時、地，確有酒後駕車之違
    規行為，應堪認定。
四、然按，道路交通管理處罰條例第六十八條業於九十四年十二
    月十四日修正，並自九十五年三月一日施行，修正前之道路
    交通管理處罰條例第六十八條規定：「汽車駕駛人，因違反
    本條例及道路交通安全規則之規定，受吊扣或吊銷駕駛執照
    處分時，吊扣或吊銷其持有各級車類之駕駛執照。」，而修
    正後之道路交通管理處罰條例第六十八條規定：「汽車駕駛
    人，因違反本條例及道路交通安全規則之規定，受吊銷駕駛
    執照處分時，吊銷其持有各級車類之駕駛執照。」，查該條
    文修正前，其原提案修正條文為：「汽、機車駕駛人，因違
    反本條例及道路交通安全規則之規定，受吊扣或吊銷駕駛執
    照處分時，吊扣或吊銷其違法或違規當時所駕駛車輛之駕駛
    執照。」，其立法理由略以：「原條文將違法或違規駕駛人
    所持有各級車類之駕駛執照一併吊扣或吊銷，失之過酷，影
    響人民工作及生活甚鉅，爰修正之」等語，是以其立法意旨
    在於違規行為對道路交通秩序之維持及道路交通安全已生較
    大之影響，故規定吊扣或吊銷其持有各級車類之駕駛執照，
    以限制其繼續駕車行駛道路之權利，其係屬駕駛行為之限制
    ，並不因所持駕駛執照種類不同而有所差異。而最後通過之
    修正條文，係將道路交通管理處罰條例第六十八條原有條文
    中之【吊扣或】三字刪除等情，此有立法院交通委員會九十
    四年十月五日臺立交字第○九四二四○○一五三號函附道路
    交通管理處罰條例第六十八條審查報告可參（立法院公報第
    九十四卷第七十期第一三五至一三八頁）。則參照上開立法
    理由及立法經過，依修正後之條文，按上開規定受【吊銷駕
    照】處分者，仍維持吊銷其持有各級車類之駕駛執照，至於
    受【吊扣駕照】處分者，則僅【吊扣】其違法或違規當時所
    駕駛車輛之駕駛執照，不再吊扣其持有各級車類之駕駛執照
    ，此觀之立法理由及立法經過至明。本件受處分人前開違規
    行為係發生於九十九年六月八日，自應依修正後道路交通管
    理處罰條例第六十八條規定裁處。且修正後道路交通管理處
    罰條例第六十八條之規定，既將「吊扣」等字刪除，是依前
    開說明，駕駛人受吊扣駕駛執照處分時，不再吊扣其持有各
    級車類之駕駛執照。故原處分機關於作成吊扣駕駛執照處分
    時，應就行為人所應吊扣之駕駛執照種類予以限定，始符合
    依法行政原則。而查，本件受處分人於違規當時係駕駛自用
    小客車，此有上揭舉發違反道路交通管理事件通知單一紙附
    卷可憑，揆諸前開說明，其依法所受之處分應為限制其駕駛
    自用小客車之權利，即吊扣其小型車普通駕駛執照，移送機
    關未審酌及此，逕為吊扣駕駛執照之裁罰，而未區別其駕駛
    執照種類，即難認為允當。
五、從而，本件受處分人之異議為有理由，爰撤銷原處分關於「
    吊扣駕駛執照十二個月」部分，並就撤銷部分改諭知如主文
    第二項所示。至於移送機關另裁處異議人罰鍰及施以道安講
    習部分，受處分人就此並未提出異議，本院即無由併予審酌
    ，附此敘明。
據上論斷，依道路交通案件處理辦法第二十條前段，裁定如主文
。
中    華    民    國    99    年    6     月    17    日
              交通法庭      法  官  王義閔
以上正本證明與原本無異。
如不服本裁定，應於裁定送達後5日內，向本院提出抗告狀。
中    華    民    國    99    年    6     月    17    日
                            書記官  林盛輝

司法院資訊處製作；財團法人民間司法改革基金會備份。
